臺灣宜蘭地方法院刑事判決　　　　　　　　　　　　　　　九十年度訴字第五七號
　　公　訴　人　臺灣宜蘭地方法院檢察署檢察官
　　被　　　告　庚○○
　　選任辯護人　林志嵩
右列被告因傷害致死案件，經檢察官提起公訴（八十九年度偵字第三六○六號），本
院判決如左：
    主  文
庚○○傷害人之身體，因而致人於死，處有期徒刑肆年。
    事  實
一、庚○○於民國八十九年九月二十五日晚間，駕駛車牌號碼Ｌ二─○六七七號自用
    小客車，載送其友人吳志賢返回宜蘭縣礁溪鄉○○路四五八號，於同日晚間七時
    三十分許，欲倒車返家之際，適有林政銘騎乘車牌號碼ＧＵＸ─一五一號機車經
    過上開龍潭路四五六號前之道路，因與當時正倒車之庚○○險些發生擦撞，雙方
    即下車發生激烈爭執，於雙方爭執中，庚○○基於傷害之犯意徒手摑掌林政銘臉
    部一下，林政銘則手持安全帽扣環邊緣向庚○○揮擊，二人於互毆中，使林政銘
    因而受頭部皮下多處血腫之傷害，而庚○○依其情形可預見林政銘手持安全帽扣
    環揮擊，如以手用力回擋，於安全帽反擊至身體時，如重擊頭部，當會發生傷害
    因而致生死亡之結果，竟於互毆中，以手用力回擋上開林政銘之安全帽，致使上
    開安全帽逆向撞擊林政銘之後腦，使林政銘並因此受有顱骨骨折、顱內出血之傷
    害，經送醫後，仍於同年十月一日凌晨四時許，因前揭傷害不治死亡。而庚○○
    於肇事後，於警方經民眾報案前往現場處理，尚未知悉犯罪行為人時，當場向有
    偵查犯罪職務之警員李清結自首承認其為犯罪行為人，並表示願意接受裁判。
二、案經被害人林政銘之子女戊○○、己○○、林惠貞訴請臺灣宜蘭地方法院檢察署
    檢察官偵查起訴。
    理  由
一、訊據被告庚○○固坦承於前揭時、地，與被害人林政銘發生爭執，惟辯稱：當時
    他並沒有拿東西打被害人，是被害人林政銘拿安全帽打他時，他用手去抵擋，被
    害人林政銘第一下從他左側耳朵打他，他僅有閃躲，後來被害人林政銘又朝他臉
    部打過來，他舉起右手阻擋，然後被害人林政銘後退兩、三步就跌倒了云云。然
    查：
  (1)本件被害人林政銘後腦枕部係因外傷致被害人顱骨骨折及顱內出血而死亡，業經
    臺灣宜蘭地方法院檢察署檢察官督同法醫相驗屬實，製有勘驗筆錄、診斷書、相
    驗屍體證明書及相驗照片等件附卷可證；而本件被害人林政銘經解剖結果，亦認
    被害人係因遭十圓硬幣大小之重物，或球形切點面積約為十元硬幣大小之鈍狀物
    體打擊所致，有法務部法醫研究所（八九）法醫所醫鑑字第一三一七號鑑定書附
    卷可參。
  (2)雖被告於偵訊及本院審理時均辯稱當時係被害人林政銘手拿安全帽打他，他僅有
    用手去擋，是被害人林政銘沒站穩而跌倒。然證人即前往處理之警員李清結於偵
    查及審理時均證稱：當他接到報案時，那個人說有一個老人被打，當他趕到現場
    時，有位甲○○跟他說那位老人家很不講理，事後他就問對方是誰，被告庚○○
    就過來，並說因為係倒車有糾紛，林政銘拿安全帽打他脖子等處，庚○○並坦承
    有打林政銘一巴掌，由於庚○○確實有這樣講，他覺得很重要就把這句話節錄下
    來並請庚○○於筆錄上簽名等語（參見八十九年十月一日偵訊筆錄、本院九十一
    年四月十日審判筆錄）。參以李清結於處理後在交通事故現場草圖上載明「庚○○被打後只摑機車騎士臉部後就倒地不起」，並經被告庚○○於該記載處旁簽名
    ，有上開現場草圖附卷可證，是被告辯稱當時其僅有用手抵擋即不足採。
  (3)又上開現場為舖設柏油之路面，且證人李清結於偵查時證稱：事故地面是柏油路
    面，路面平坦並無突出物（參見八十九年十二月十五日訊問筆錄），並有現場照
    片九幀為證。參以證人丙○○於本院調查時結證稱：當時她聽到外面有人在吵架
    ，她出來後看到有一人躺在地上，另外一人站在附近，她距離那兩個人的位置約
    二、三步距離，而被害人是躺在路中間，手中握著安全帽之邊緣，而馬路上並沒
    有看到有石頭等語（參見本院九十年六月六日訊問筆錄）。證人乙○○於本院調
    查時結證稱：當時她在家裡看電視，聽到外面有爭吵的聲音，她和丙○○一起出
    來時，看到一人躺在地上，另一人站在旁邊，她看到站著的人手上並沒有拿東西
    ，而旁邊並沒有看到石頭，被害人手上好像有拿安全帽等語（參見前揭訊問筆錄
    ）。證人甲○○於本院調查時結證稱：當天他原先是跟孫子在屋前空地玩耍，他
    看到被告和被害人在馬路上相罵，他從空地上大聲喊叫他們不要吵架，但是他們
    還是繼續吵，大約罵了五分鐘左右，後來他孫子跌倒，他便轉身去將孫子扶起來
    ，之後他站起來就看到被害人倒在地上，他就趕快走過去，當時他看到一人躺在
    地上，而被告站在旁邊等語（參見前揭訊問筆錄）。從上開證人丙○○、乙○○
    、甲○○之證述，足認事發當時，被告庚○○確與被害人林政銘發生爭執無訛。
  (4)而本件被害人林政銘解剖之鑑定經過及結果為：一、發現（死者）右前額部兩處
    消散狀態頭皮下出血約三公分，後枕部八公分皮下血腫。在耳上高度沿冠狀切面
    環鋸取下顱骨剪開硬膜發現兩側硬膜下出血。左側七十毫升，右側一百毫升；三
    、死亡原因論斷：１、死者因頭部外傷，顱骨骨折，顱內出血致死。２、死者頭
    部有多處皮下血腫。３、死者後枕部撞擊點面積小界限明顯，與後仰倒地撞擊地
    面不相符。４、傷口可由截面為十圓硬幣大小之重物，或球形切點面積約為十圓
    硬幣大小之鈍狀物體打擊造成，有法務部法醫研究所（八九）法醫所醫鑑字第一
    三一七號鑑定書附卷可證；再本件經本院送鑑定之結果，亦認「死者後枕部撞擊
    點面積小界限明顯，為十元硬幣大小之鈍器傷，故致傷凶器是截面為十圓硬幣大
    小之重物，或球形（如安全帽）切點面積約為十圓硬幣大小之物體打擊造成。前
    額之頭皮下血腫無固定型態，可能是以拳頭直接打擊或後腦被打後向前仆倒撞到
    地面所形成」，有法務部法醫研究所九十年十月九日法醫所九十理字第一九一六
    號函附卷可稽。
  (5)綜上所述，本件事故發生當時地面平坦並無突出物，而被害人林政銘解剖後鑑定
    之結果，認被害人前額之頭皮下血腫，可能是以拳頭直接打擊造成，佐以證人李
    清結證稱被告行為後自承以手打被害人一巴掌之事實，足證被害人前額之傷口應
    是被告揮拳毆打所致。另被害人後枕部之傷口，經鑑定之結果，認致傷凶器是截
    面為十圓硬幣大小之重物，或球形（如安全帽）切點面積約為十圓硬幣大小之物
    體打擊造成，則依證人丙○○、乙○○、甲○○之前揭證詞，於事發現場僅有被
    害人林政銘手持安全帽，被告手上並未持有任何器物，則被害人林政銘後枕部之
    傷口，應係該頂安全帽所致。參以證人甲○○證稱當時被告與被害人發生爭執之
    時間達五分鐘之久，足認當時被告與被害人雙方發生爭執之激烈，雖被告辯稱當
    被害人林政銘手持安全帽扣環帶向他揮擊時，他僅有用手去擋，然以被害人所受
    後枕部傷害之程度，足認當時被告應以相當力反擊，致使該頂安全帽因遭被告之
    反擊而反方向揮向被害人之頭部。參以被告雖與被害人發生爭執，雙方進而互相
    發生肢體衝突，惟安全帽為一硬式物體，於揮擊中如遭擊中頭部，當會發生傷害
    ，因而致生死亡之結果，依當時情形應為被告所能預見。本件事證明確，被告犯
    行洵堪認定，應依法論科。
  (6)雖被害人家屬丁○於本院審理時指訴稱：以被害人之身軀，應該有二人以上打他
    ，而且一人係趁機從後方打被害人等語。惟依前揭證人丙○○、乙○○及甲○○
    之證詞，於發生爭執當時，僅有被告與被害人二人在場，是以被害人家屬因遭逢
    親人亡故之傷痛，於主觀上雖認被害人遭多人毆打致死，然犯罪事實應依證據認
    定之，無證據不得推定犯罪事實，刑事訴訟法第一百五十四條定有明文，經查尚
    無其他證據足資認定其他共犯之存在，自尚難僅憑被害人家屬主觀之臆測，即認
    本件被害人死亡之結果係二人以上所致。
二、核被告所為，係犯刑法第二百七十七條第二項之傷害致死罪。又被告於行為後，
    於有偵查犯罪職務之公務員發覺其犯罪前，向到場處理之警員李清結自首坦承其
    為行為者及肇事經過，並表示願意接受裁判，亦據證人李清結到庭結證屬實，核
    與自首要件相符，依法減輕其刑。爰審酌被告犯罪之動機、目的、手段，對被害
    人與其家屬所生之危害，及犯罪後之態度與迄今尚未與被害人家屬達成民事和解
    ，賠償被害人家屬所生之損害等一切情狀，量處如主文所示之刑，以資懲儆。
據上論斷，應依刑事訴訟法第二百九十九條第一項前段，刑法第二百七十七條第二項
前段、第六十二條前段判決如主文。
本案經檢察官林慧到庭執行職務
中      華      民      國    九十一    年      四      月    二十四    日
                                    臺灣宜蘭地方法院刑事第二庭
                                        審判長法  官  黃  永  勝
                                              法  官  郭  顏  毓
                                              法  官  辜  漢  忠
右正本證明與原本無異。
如不服本判決，應於判決送達後十日內，向本院提出上訴狀。( 應附繕本 )
                                              書記官  林  秀  麗
中      華      民      國    九十一    年      四      月    二十五    日
附錄本案論罪科刑法條全文：
刑法第二百七十七條
傷害人之身體或健康者，處三年以下有期徒刑、拘役或一千元以下罰金。
犯前項之罪因而致人於死者，處無期徒刑或七年以上有期徒刑；致重傷者，處三年以
上十年以下有期徒刑。
